【裁判字號】    90,上易,2023
【裁判日期】    901101
【裁判案由】    竊盜
【裁判全文】
臺灣高等法院臺中分院刑事判決                    九十年度上易字第二二三號
    上  訴  人
    即  被  告  乙○○
    輔  佐  人
    即被告之姊  甲○○
右上訴人因竊盜案件，不服臺灣南投地方法院九十年度易字第四三九號中華民國九十
年八月六日第一審判決（起訴案號：臺灣南投地方法院檢察署九十年度偵字第一五六
二號），提起上訴，本院判決如左：
      主  文
原判決撤銷。
乙○○無罪。
      理  由
一、公訴意旨略以：乙○○意圖為自己不法之所有，於民國九十年四月二十五日零時
    許，持不詳姓名之人所有，前端尖銳，客觀上足以對人之生命、身體造成危險，
    可作為兇器使用之鑿子、十字起子、鑽子各一支，至南投縣草屯鎮中部第二高速
    公路營盤口隧道工程工地，以上開鑿子、十字起子、鑽子撬開丁○○所有，停放
    在上開工地之小杉牌ＰＣ二○○五型挖土機之門鎖後（毀損部分未據告訴），進
    入駕駛座，以拆解之方式，著手竊取該部挖土機內之音響時，旋為至該工地察看
    之丁○○發覺而報警，始未得逞，經警據報前往處理，而查獲上情，並扣得上開
    鑿子、十字起子、鑽子各一支。因認乙○○犯有刑法第三百二十一條第二項、第
    一項第三款攜帶兇器竊盜未遂罪嫌等情。
二、按犯罪事實應依證據認定之，無證據不得推定其犯罪事實，刑事訴訟法第一百五
    十四條定有明文；又不能證明被告犯罪者，應諭知無罪之判決，亦為刑事訴訟法
    第三百零一條第一項所明定。
三、本件公訴意旨認上訴人即被告乙○○（以下稱被告）被告乙○○犯有刑法第三百
    二十一條第二項、第一項第三款之加重竊盜未遂罪嫌，無非以證人（即被害人）
    丁○○於警訊及偵查中之指訴，及查扣之鑿子、十字起子、鑽子等扣案，為其論
    據。被告於警訊及偵查中，始終否認有竊盜犯行，於警訊時供承：伊尋找工具破
    壞門所及撬開門鎖後進入挖土機駕駛座後，因身體已快虛脫，躺在椅子上休息，
    尚未施打毒品，突然有人大喊，伊一慌張欲跳出駕駛座，就被人用棍棒毆打，伊
    被打回駕駛座後，警方來到，才將伊由駕駛座拖出來。隨後被帶至派出所。伊是
    用在挖土機工具箱內找到之鐵器打鎖頭破壞後，再用起子撬開門鎖進入車內，伊
    進入車內只是找地方施打毒品，並無竊盜之意圖等語（見偵查卷第九、十頁）。
    於偵查中供稱：所及門的鑰匙是被我打開的，音響是因我要把椅子拉平睡覺，才
    弄斷把鎖的等語（見偵查卷第二五頁）。於原審審理中，先稱：我當天藥癮發作
    ，不敢回家。我是到車上睡覺。我沒有要偷東西的意思。案發地離我家約二百公
    尺，我是怕人家看到我藥癮發作，才進入車內。我是徒手用力拉開挖土機的門鎖
    進入，我承認我有錯，但是我沒有偷等語。旋即改稱：我承認我有偷。鑿子、十
    字起子、鑽子是在挖土機內他們自己拿出來的等語（見原審卷第二六、二七頁）
    。於本院審理中，仍一再否認有竊盜犯行，辯稱：鑿子、十字起子、鑽子本來就
    在挖土機上，我沒有破壞門鎖，鎖頭一拉就開了，並沒有破壞，我沒有要偷音響
    。我當時是毒癮發作，要上去施打海洛因，並沒有要竊盜。當時在原審審理時我
    只是承認我的行為是不對等語。證人丁○○於警訊時，雖證稱：發現有一名男子
    正在我挖土機駕駛座上拆我音響開關，我大聲斥責你在做什麼，該名男子欲衝出
    駕駛座，在黑暗中我怕該名男子持有攻擊性武器，就用鐵棍敲打該男子，正與該
    男子打鬥中，上林所也到達並制服該名男子，事後我與警方一同至派出所製作筆
    錄（見偵查卷第十一頁反面）。於偵查中則稱：挖土機內的音響線控開關被拔下
    來等語（見偵查卷第三○頁反面）。於本院審理中證述：當時被告在車上，我晚
    上在巡邏的時候發現車門鎖被破壞，當時被告是坐在車子裡面，坐在駕駛座那裡
    吸菸，當時竊賊很多，又是在半夜一點多，所以當時就對被告喊說「你在做什麼
    ？」，被告本來要下來，我們向被告說你不要下來，等警察來再下來，被告打開
    門要逃出來，因為當時天色很黑暗，不知道被告有沒有拿什麼兇器，所以我們就
    拿棍棒打被告，後來警察就來了，警察在車上找到的那些工具也不是我們的，工
    地本來就會有鑿子、起子等等這些東西。我沒有看到被告破壞音響，是後來發現
    音響的開關斷掉了，音響是裝設在後面，是把開關接到前面來，開關和音響是接
    在一起的，我當時是向警察說音響的開關損壞。如果被告真的要偷音響，音響應
    該在五分鐘內就會被偷走等語（見本院卷第四四、四五頁）。綜核以上各情，被
    告在前開時地，固有破壞挖土機之門鎖，進入車內，並將音響開關破壞及將音響
    線拉斷之行為，惟被告進入挖土機內之目的，究竟為何？是否即係意圖行竊而進
    入，及有無竊盜之行為，則有詳予審究之必要。依告訴人所證各節，音響並無被
    拆卸之情形，且被告進入挖土機之後，既有充分之時間竊取音響，何以未迅速將
    音響竊走離去，反而坐在椅子上停留休息？又依當時情形，被告身上當場確有被
    查獲毒品海洛因及注射針筒等物品，有警製現場臨檢紀錄表附卷可稽，則被告所
    辯其至該挖土機上，係為避免家人知悉，而至該挖土機上欲注射毒品等情，尚堪
    採信。另被告雖曾於原審自白有竊盜犯行，惟該參諸被告前後多次供述，均未承
    認有竊盜犯意及行為，何以該次竟於先否認之後，隨即自白承認，事後又否認犯
    行，自難採用該次之自白作為不利於被告之證據。此外又無任何積極證據足以證
    明被告有竊盜未遂之犯行，被告之犯罪，自屬不能證明。
四、本院原審未察，遽予論罪科刑，認事用法，尚有未洽。被告上訴指摘原判決不當
    ，為有理由，應由本院將原判決撤銷改判，諭知被告無罪之判決。
據上論結，應依刑事訴訟法第三百六十九條第一項前段、第三百六十四條、第三百零
一條第一項，判決如主文。
本案經檢察官丙○○到庭執行職務。
中      華      民      國      九十    年      十一    月      一      日
                臺灣高等法院臺中分院刑事第五庭
                                      審判長法  官  袁  從  楨
                                            法  官  姚  勳  昌
                                            法  官  郭  同  奇
右正本證明與原本無異。
不得上訴。
                                            書記官  康  孝  慈
中      華      民      國      九十    年      十一    月      二      日
                                                                        Ａ


司法院資訊處製作；財團法人民間司法改革基金會備份。
